【裁判字號】    97,上訴,146
【裁判日期】    970328
【裁判案由】    違反槍砲彈藥刀械管制條例
【裁判全文】
臺灣高等法院刑事判決                 97年度上訴字第146號
上  訴  人
即  被  告  甲○○
                    （現於臺灣新店戒治所戒治中）
指定辯護人  本院公設辯護人陳德仁
上列上訴人因違反槍砲彈藥刀械管制條例案件，不服臺灣板橋地
方法院96年度訴字第974 號，中華民國96年11月16日第一審判決
（起訴案號：臺灣板橋地方法院檢察署95年度偵字第27472 號）
，提起上訴，本院判決如下：
    主  文
原判決撤銷。
甲○○未經許可無故寄藏可發射子彈具有殺傷力之改造手槍，處
有期徒刑年貳月；併科罰金新臺幣捌萬元，罰金如易服勞役，
以新臺幣壹仟元折算壹日。扣案改造手槍壹支（槍枝管制編號00
00000000，含彈匣乙個）及火藥貳包（驗餘淨重玖點貳貳公克）
均沒收。
    事  實
一、甲○○明知未經許可不得非法寄藏、持有可發射子彈具有殺
    傷力之改造手槍、可擊發具有殺傷力之子彈、或彈藥之主要
    組成零件，竟於95年9 月間某日，明知許耀中（經臺灣板橋
    地方法院檢察署檢察官以96年度偵字第10886 號另案起訴，
    現繫屬於本院96年度重訴字第47號審理中）持有具有殺傷力
    之改造手槍、子彈及彈藥之主要組成零件火藥，竟因許耀中
    家中不便藏放前開改造手槍、子彈及彈藥之主要組成零件，
    仍於其位於臺北縣樹林市○○街○段167巷12號之3 之工廠宿
    舍收受許耀中交付可發射子彈且具殺傷力之改造手槍1支（
    槍枝管制編號0000000000，含彈匣1 個）、可擊發而具殺傷
    力改造子彈2顆、及彈藥即爆裂物之主要組成零件火藥2包（
    送驗淨重10.3公克，鑑驗耗罄1.08公克），而無故寄藏之。
    嗣於95年11月22日下午3 時10分許，為警持搜索票在上址進
    行搜索而查獲，並扣得上開具有殺傷力之改造手槍1 支、改
    造子彈2顆及彈藥之主要組成零件火藥2包（送驗淨重10.3公
    克，鑑驗耗罄1.08公克），始查知上情。
二、案經臺北縣政府警察局樹林分局報請臺灣板橋地方法院檢察
    署檢察官偵查起訴。
    理  由
壹、認定事實之理由及所依之證據：
    訊據被告甲○○對於警方在上揭時地查獲前揭槍彈及火藥之
    事實固不否認，惟辯稱：當時我是把臺北縣樹林市○○街○
    段167 巷12號之3 的工廠宿舍借給許耀中住，我自己都回三
    峽家中居住，都沒有回去該址宿舍，我不知道許耀中在裡面
    有放改造手槍、子彈或火藥，是警方查獲當時我才知道的，
    而且警方查獲的時候，槍枝都沒有組合好，都是零件而已，
    是警察自己把手槍組裝起來的云云。惟查：
  (一)上開扣案之手槍1支（槍枝管制編號0000000000 ）、改造子
    彈2顆及火藥2包，經送內政部警政署刑事警察局鑑驗，認手
    槍係仿WALTHER廠PPK/S型半自動手槍製造之槍枝，換裝土造
    金屬槍管而成之改造手槍，機械性能良好，可擊發適用子彈
    ，認具殺傷力；前揭子彈其中1 顆，認係玩具彈殼加裝直徑
    約8.2mm 金屬彈頭而成之改造子彈，經試射，可擊發，認具
    殺傷力；另子彈1顆，認係土造子彈（具直徑約7.8mm金屬彈
    頭），經試射，可擊發，認具殺傷力等情，業據該局以95年
    12月11日刑鑑字第0950177406號槍彈鑑定書函明存卷（見偵
    查卷第39-44頁）；另扣案之火藥2包經該局鑑定結果，均檢
    出硝化甘油、硝化纖維、Dibutylphthate及Diphenylamine
    等成分，認係雙基發射火藥，依內政部86年11月24日臺（86
    ）內警字第8670683號公告：火藥為爆裂物之主要組成零件
    ，係屬槍砲彈藥刀械管制條例列管，亦有該局95年2月16 日
    刑偵五字第0960 027065號鑑驗通知書1份附卷可按（見偵查
    卷第90-91頁）。是本件上揭改造手槍1支、改造子彈2 顆均
    具有殺傷力；火藥2 包係屬彈藥即爆裂物主要組成零件一節
    ，首堪認定。
  (二)本件被告雖辯稱其位於臺北縣樹林市○○街○段167巷12號之
    3 之工廠宿舍已借給許耀中使用，其本人並不知許耀中在該
    房間內做什麼，也沒有收受許耀中的槍彈、火藥等物云云。
    惟被告於偵查中業已坦認受寄前開槍、彈及火藥之事實，並
    自承：許耀中沒有與伊同住，只是把東西寄放在我這裡，於
    95年9 月底時寄放，因為當時他剛出獄，他說他家不能放這
    些東西，他就拿來我家（指上開宿舍）放，是放我家（指上
    開宿舍），他只是寄放在我家（指上開宿舍）等語（見偵卷
    第32、33頁），且本件警員持搜索票至上址搜索時，發現該
    處係工廠，該房屋則係員工宿舍，係被告帶同警方進入該屋
    內搜索，該房屋僅有一個房間，空間很小，扣案槍、彈等物
    品即放置於床鋪旁之地上，並沒有包起來，一望即知等情，
    業據本件查獲員警廖振宏、馮玉慶、林清志於原審審理中證
    述明確，互核相符（見原審卷第99-108頁），並有現場查獲
    照片8幀附卷可查（見偵查卷第23-26頁）。而具殺傷力之槍
    、彈及火藥，乃屬違禁物，並為警方查緝之重點之一，一般
    非法持有人無不謹慎藏放，苟非經得房間實際使用管領人之
    同意及明知，豈有隨處擺放未加遮避擺放之可能？況且被告
    於警訊中自承上扣案之槍、彈、火藥係許耀中於95年9 月底
    放的，該房間只有我一個居住，自民國95年11月16日凌晨，
    在台北縣樹林市○○街○段167巷12號之3 我的房間內施用（
    第二級毒品安非他命），最後一次在民國95年11月22日凌晨
    ，在台北縣樹林市○○街○段167巷12號之3 我的房間內施用
    等語（見偵卷第4頁反面、第5頁正、反面），顯見被告經其
    位於臺北縣樹林市○○街○段167巷12號之3 之工廠宿舍，借
    予許耀中之同時，尚能自由進出使用，而仍在被告實際管領
    之中，是被告自白自95年9 月底即知有前開槍、彈、火藥，
    並予以收受寄藏之情，應與事實，自堪採為認定本件犯罪之
    證據。
  (三)至證人許耀中於原審審理雖證稱：我認識被告3、4年了，我
    是在95年年底，忘記幾月，有到臺北縣樹林市○○街○段167
    巷12號之3之工廠宿舍住，我是去那邊改造槍枝，我住那邊
    時，被告就在該址旁邊工廠作噴漆的工作，每天上下班，沒
    有跟我一起住，被告都回三峽住，被告提供上開住所給我時
    ，有當面給我一支鑰匙，我搬去那邊約隔一星期的某天晚上
    ，才把改造槍枝的工具搬到該房間內，被告如果要來我房間
    ，會打電話給我，我會先把東西藏起在衣櫥後面的角落，用
    黑色袋子包起來收到衣櫃裡，95年11月22日當天我剛好在外
    面上班，所以才沒有把東西收起來，我改造手槍時被告都不
    在場，被告沒有看過云云（見原審第108-113頁）。惟如前
    述被告於偵查中自承：許耀中沒有與伊同住，只是把東西寄
    放在我這裡，於95年9月底時寄放，因為當時他剛出獄，他
    說他家不能放這些東西，他就拿來我家（指上開宿舍）放，
    是放我家（指上開宿舍），他只是寄放在我家（指上開宿舍
    ）等語（見偵卷第32、33頁），證人許耀中所證與被告所承
    已見相左之情，再如前述被告於警訊中自承於95年11月22
    日凌晨時分，在上開宿舍房間內施用第二級毒品，益證被告
    將該房間借予許耀中使用之同時，應仍有使用上開房間休息
    使用之事實；此外，被告上班之地點就在前揭查獲槍彈之房
    間旁側，其若欲至該房間找許耀中，衡情只需直接登門拜訪
    ，豈有先事先打電話告知許耀中之可能？從而，證人許耀中
    前揭證稱被告每天都回三峽住，不會到上開房間，要來會先
    打電話告知，其本人會在被告來之前將槍、彈等物品藏好云
    云，顯然與常情有悖，要屬迴護被告之詞，無從採信。
  (四)被告雖又辯稱：警方查獲當時，手槍是沒有組好的，都是零
    件云云。惟查：本件查獲之手槍及子彈，係證人許耀中在上
    址製造，當時為警查獲之2把改造手槍，因黏槍管的AB 膠還
    沒乾，要等乾了才能把滑套裝上去，滑套是隨時可以裝上去
    、拿下來，不用工具等情，業據證人許耀中於原審審理中證
    述明確，核與證人即查獲本件之員警林清志證稱：查獲之槍
    枝要組裝完成，只要將滑套直接裝上去就好了等語相符（見
    原審卷第113、108頁）。此外，並有查獲現場之槍枝照片3
    幀附卷可稽（見偵查卷第23頁及第25頁下方照片）。可見本
    件扣案具有殺傷力之槍枝1把（即槍枝管制編號000000000 0
    ，另一支經鑑定並無殺傷力），於查獲當時係屬改造手槍之
    完整組合，僅平時均可供拆卸之滑套未裝上而已，未脫離已
    具殺傷力且可發射子彈具有殺傷力之改造手槍之本質，自非
    僅屬槍枝零件之集合，當屬無疑。是被告再辯稱查獲當時只
    有查到槍枝零件，沒有查到組裝好的手槍云云，顯係事後推
    諉之詞，要非可採。
  (五)此外，復有臺北縣政府警察局搜索扣押筆錄、扣押物品目錄
    表各1份附卷可稽，綜上調查，被告前揭辯解無非事後卸飾
    之詞，要無可採。本件事證明確，被告犯行堪予認定。
貳、論罪：
    被告甲○○未經許可無故寄藏可發射子彈具有殺傷力之改造
    手槍、有殺傷力之子彈、及彈藥主要組成零件之火藥，核其
    所為，係犯槍砲彈藥刀械管制條例第8條第4項、第12條第4
    項、第13條第4項之未經許可無故寄藏其他可發射子彈具有
    殺傷力之改造手槍罪、未經許可無故寄藏持有彈藥罪、及未
    經許可無故寄藏彈藥主要組成零件罪；被告於同一時地自許
    耀中處收受上開物品而一併寄藏持有，係一行為而觸犯上開
    三罪名，為想像競合犯，應從一重之寄藏改造手槍罪處斷。
    又寄藏與持有槍彈，均係將該物置於自己實力支配之下，惟
    槍砲彈藥刀械管制條例將持有與寄藏槍、彈罪為分別之處罰
    規定，乃係寄藏與持有之本質尚屬有間之故。而所謂寄藏，
    係指受寄他人之物，為之隱藏而言，是寄藏必先有他人之持
    有行為，而後未取得物之處分權，僅移轉物之持有而受寄代
    藏者，如收受他方交付之物並發生處分權移轉者，則屬於單
    純持有，二者有別；是被告已自承因許耀中不便收藏前開槍
    、彈及火藥，而攜至其前開宿舍房間寄放，而該宿舍復為被
    告實力支配之中，該寄放之槍、彈及火藥亦未發生處分權移
    轉之結果，僅係代為收寄藏放，自非屬單純之持有行為，是
    公訴人起訴認被告係未經許可持有前開槍、彈罪嫌，容有未
    當，惟寄藏之保管行為當然包括所為之持有行為，被告「寄
    藏」行為自為應為起訴效力所及，且未經許可，寄藏與持有
    槍、彈，同規定於槍砲彈藥刀械管制條例第8條第4項以及第
    12 條第4項，法條條項相同並無法條變更之問題，合此說明
    。又公訴意旨雖未論及上開條例第13條第4項之未經許可寄
    藏彈藥主要組成零件罪，惟此部分罪名即與前開經起訴判決
    有罪部分有想像競合之裁判上一罪關係，本院自應併予審理
    ，附此敘明。
、撤銷改判之理由及科刑：
一、原審詳為審酌予以論罪科刑，固非無見，惟查：(一)被告為警
    持搜索票查獲之時間，係在95年11月22日下午3時10分許，
    原審判決誤認被告被查獲之時間係在95年11月22日凌晨3時
    10分許，顯與卷內證據資料不符，尚有未當；(二)又被告收受
    前開槍、彈及彈藥主要組成零件火藥，並未發生處分權移轉
    之結果，而係許耀中將前開物品寄放在被告處，被告代為藏
    放，實屬寄藏行為，原審未予明辨，認係未經許可持有前開
    槍、彈及彈藥主要組成零件火藥，實屬未洽。被告上訴否認
    犯罪，雖無理由，惟本件判決既有如前述之瑕疵，自難以維
    持，應由本院予以撤銷改判。
二、爰審酌被告之品行、犯罪動機及槍砲、彈藥、火藥係屬於高
    度危險之物品，非經主管機關許可不得擅自持有，以維社會
    大眾安全，被告未經許可，無故受寄藏放上開槍枝、子彈及
    火藥，嚴重危害社會安全，所生危害非輕，及被告犯後猶飾
    詞否認犯行等一切情狀，量處如主文第二項所示之刑，並就
    罰金刑部分，依刑法第42條第3項前段之規定諭知易服勞役
    之折算標準，以資懲儆。扣案改造手槍1枝（含彈匣1個）、
    火藥2包（原送驗淨重10.3公克3公克，鑑驗耗罄1.08公克，
    驗餘淨重）均為違禁物，均應依法宣告沒收。至送鑑具有殺
    傷力之改造子彈2顆，因經試射擊發，不再具有子彈功能，
    已非違禁物，及鑑驗耗罄之火藥部分，業已滅失，爰均不予
    宣告沒收，附此敘明。
據上論斷，應依刑事訴訟法第369條第1項前段、第364條、第299
條第1項前段，槍砲彈藥刀械管制條例第8條第4項、第12條第4項
、第13條第4項，刑法第11條前段、第55條、第42條第3項前段、
第38條第1項第1款，判決如主文。
本案經檢察官陳大偉到庭執行職務。
中    華    民    國    97    年    3     月    28    日
                  刑事第十五庭審判長法  官  吳昭瑩
                                    法  官  李正紀
                                    法  官  李釱任
以上正本證明與原本無異。
如不服本判決，應於收受送達後十日內向本院提出上訴書狀，其
未敘述上訴之理由者並得於提起上訴後十日內向本院補提理由書
（均須按他造當事人之人數附繕本）。
                                    書記官  洪秋帆
中    華    民    國    97    年    3     月    31    日
附錄：本案論罪科刑法條全文
槍砲彈藥刀械管制條例第8條
未經許可，製造、販賣或運輸鋼筆槍、瓦斯槍、麻醉槍、獵槍、
空氣槍或第4 條第1 項第1 款所定其他可發射金屬或子彈具有殺
傷力之各式槍砲者，處無期徒刑或5 年以上有期徒刑，併科新臺
幣1 千萬元以下罰金。
未經許可，轉讓、出租或出借前項所列槍枝者，處5 年以上有期
徒刑，併科新臺幣1 千萬元以下罰金。
意圖供自己或他人犯罪之用，而犯前二項之罪者，處無期徒刑或
7 年以上有期徒刑，併科新臺幣1 千萬元以下罰金。
未經許可，持有、寄藏或意圖販賣而陳列第1 項所列槍枝者，處
3 年以上10年以下有期徒刑，併科新臺幣700 萬元以下罰金。
第 1 項至第 3 項之未遂犯罰之。
槍砲彈藥刀械管制條例第12條
未經許可，製造、販賣或運輸子彈者，處1 年以上7 年以下有期
徒刑，併科新台幣500 萬元以下罰金。
未經許可，轉讓、出租或出借子彈者，處6 月以上5 年以下有期
徒刑，併科新台幣300 萬元以下罰金。
意圖供自己或他人犯罪之用，而犯前二項之罪者，處3 年以上10
年以下有期徒刑，併科新台幣700 萬元以下罰金。
未經許可，持有、寄藏或意圖販賣而陳列子彈者，處5 年以下有
期徒刑，併科新台幣300 萬元以下罰金。
第 1 項至第 3 項之未遂犯罰之。
槍砲彈藥刀械管制條例第13條
未經許可，製造、販賣或運輸槍砲、彈藥之主要組成零件者，處
3 年以上10年以下有期徒刑，併科新台幣700 萬元以下罰金。
未經許可，轉讓、出租或出借前項零件者，處1 年以上7 年以下
有期徒刑，併科新台幣500 萬元以下罰金。
意圖供自己或他人犯罪之用，而犯前二項之罪者，處5 年以上有
期徒刑，併科新台幣1 千萬元以下罰金。
未經許可，持有、寄藏或意圖販賣而陳列第1 項所列零件者，第
6 月以上5 年以下有期徒刑，併科新台幣300 萬元以下罰金。
第 1 項至第 3 項之未遂犯罰之。


司法院資訊處製作；財團法人民間司法改革基金會備份。
